【裁判字號】    89,上易,2961
【裁判日期】    891114
【裁判案由】    詐欺
【裁判全文】
臺灣高等法院刑事判決                          八十九年度上易字第二九六一號
    上  訴  人
    即  被  告    甲○○
    自  訴  人    乙○○
右上訴人即被告因詐欺案件，不服臺灣臺北地方法院八十九年度自緝字第四三號，中
華民國八十九年六月三十日第一審判決，提起上訴，本院判決如左：
    主  文
原判決撤銷。
甲○○連續意圖為自己不法之所有，以詐術使人將本人之物交付，累犯，處有期徒刑
陸月。
    事  實
一、甲○○於民國八十七年間因賭博罪，經臺灣板橋地方法院判處有期徒刑四月，如
    易科罰金以三百元折算一日確定，於八十八年一月三十日執行完畢，猶不知檢束
    慎行，明知已無清償能力，竟仍基於意圖為自己不法所有之概括犯意，於八十八
    年四月間，在臺北縣中和市○○路四五八巷三弄二十三號乙○○之任職處，以需
    資金週轉為由，連續四次向乙○○詐借現款各新臺幣（下同）九萬五千元、二十
    三萬五千元、十三萬八千五百元、十二萬五千元，合計五十九萬三千五百元，並
    將分別為其所簽發、背書之本票乙紙、支票三紙，交予乙○○收執，俾資取信，
    致乙○○不疑有詐而悉數交付款項。嗣經乙○○提示上開支票，均因發票人已列
    為拒絕往來戶而遭退票，甲○○先則藉故拖延，旋即逃逸無，乙○○始知受騙
    。
二、案經乙○○提起自訴。
    理  由
一、訊據被告甲○○，坦承先後四次向自訴人告貸，得款合計五十九萬三千五百元，
    及所交付之本票、支票均未兌現等事實不諱，惟矢口否認有何詐欺之犯行，辯稱
    ：伊因遭上游廠商拖欠，始週轉不靈，八十七年年底將機器出售後，八十八年四
    、五月間即停止營業，同年六月間取得一張面額二十二萬四千元（嗣又改稱係三
    十一萬元）之本票，原擬清償積欠自訴人之款項，未料於同年八月三十一日經提
    示未獲付款，復因身罹重疾，致無力清償，非伊蓄意詐欺云云。
二、經查，右揭事實，迭據自訴人指訴綦詳，復有分別為被告所簽發、背書之本票一
    紙、支票三紙及退票理由單三紙在卷可資佐證；被告於原審及本院調查時復分別
    自陳因八十七年十一月間罹患疾病，客戶均已離去，及於向自訴人借款之前，即
    已出售機器並停止營業等語，參以被告所提出遭人拖欠之支票，發票日均在被告
    向自訴人告貸之前，足徵被告早已明知無清償能力。至所辯原擬用以清償自訴人
    之本票，非但係被告於向自訴人告貸之後始取得，且無論面額為二十二萬四千元
    抑三十一萬元，均不敷清償本件借款，益徵被告於向自訴人借款之初，即有不法
    所有之意圖而蓄意行詐。被告上開所辯各節，均無非事後卸責之詞，不足採信，
    本件事證明確，被告之犯行洵堪認定。
三、核被告所為，係犯刑法第三百三十九條第一項之詐欺取財罪。其先後四次犯行，
    時間緊接，手法相同，所犯又係構成要件相同之罪，顯係基於概括之犯意反覆而
    為，應依刑法第五十六條連續犯之規定論以一罪，並加重其刑。又被告於八十七
    年間因賭博罪，經臺灣板橋地方法院判處有期徒刑四月，如易科罰金以三百元折
    算一日確定，於八十八年一月三十日執行完畢之事實，有臺灣高等法院檢察署刑
    案紀錄簡覆表在卷足憑，其於受有期徒刑之執行完畢後，五年以內再犯有期徒刑
    以上之本罪，應依累犯之規定遞予加重其刑。
四、原審基此認定，對被告予以論罪、科刑，固非無見；惟查：原判決（一）於事實
    欄未記載被告之前案判決、執行情形，卻於理由欄論被告係累犯，該論述顯失所
    依據；（二）認定被告向自訴人行詐之地點係臺北縣萬里鄉崁腳一０三號自訴人
    之住處，亦有錯誤。被告提起上訴否認犯罪，雖無理由，然原判決既有上述之可
    議，即屬無可維持，應由本院予以撤銷改判。爰審酌被告犯罪之動機、目的、手
    段、所生損害及犯後態度等一切情狀，量處如主文第二項所示之刑。
據上論斷，應依刑事訴訟法第三百六十九條第一項前段、第三百六十四條、第三百四
十三條、第二百九十九條第一項前段，刑法第五十六條、第三百三十九條第一項、第
四十七條，罰金罰鍰提高標準條例第一條前段，判決如主文。
中    華    民    國    八十九    年        十一      月      十四      日
                            台灣高等法院刑事第六庭
                                審判長法  官  陳  春  秋
                                      法  官  高  明  哲
                                      法  官  王  麗  莉
右正本證明與原本無異。
不得上訴。
                                      書記官  胡      儀
中    華    民    國    八十九    年        十一      月      十四      日


司法院資訊處製作；財團法人民間司法改革基金會備份。
